【裁判字號】    96,交聲,328
【裁判日期】    970110
【裁判案由】    聲明異議
【裁判全文】
臺灣臺南地方法院交通事件裁定         96年度交聲字第328號
移送機關    交通部公路總局嘉義區監理所臺南監理站
異議人即
受處分人    甲○○
上列受處分人因違反道路交通管理處罰條例案件，對於交通部公
路總局嘉義區監理所臺南監理站民國96年4月23日所為之裁決處
分（處分案號：嘉監南字第裁74-M00000000號），聲明異議，本
院裁定如下：
    主  文
異議駁回。
    理  由
一、原處分意旨略以：異議人即受處分人甲○○（下稱異議人）
    所有之牌照號碼JTC-351號重機車遭警逕行舉發，於民國（
    下同）96年2月26日15時25分許，在臺20線洋仔廟路口，有
    闖紅燈（紅燈直行，往永康方向）及不服取締，經鳴笛示意
    停車受檢，仍加速逃逸等違規行為，嗣經交通部公路總局嘉
    義區監理所臺南監理站（下稱移送機關）依道路交通管理處
    罰條例第53條第1項、第60條第1項、第63條第1項及違反道
    路交通管理事件統一裁罰標準表之規定，合計裁處罰鍰新臺
    幣（下同）4,800元，並記違規點數4點。
二、本件聲明異議意旨略以：異議人於96年2月26日15時25分駕
    駛車號JTC-351三陽廠牌車，行駛於臺南縣臺20線洋仔廟路
    口時該路段來往車輛如過江之鯽，執法者任憑感觀錯覺，認
    定異議人逕闖紅燈行駛明顯用詞不當。民主法治國家首要證
    據，執法者無拍照存證，任憑「逕行舉發」四個字，就此認
    定異議人違規有欠公允，實難令人信服。又異議人已年逾七
    十患有宿疾「耳因性眩暈」，數年聽力嚴重退化，目前尚在
    永康市奇美醫院家醫科服藥治療中，絕無不服取締及蓄意逃
    逸之心。為此，聲明異議，請求撤銷原處分等語。
三、按汽車駕駛人，行經有燈光號誌管制之交岔路口闖紅燈者，
    處新臺幣1千8百元以上5千4百元以下罰鍰，並記違規點數3
    點；汽車駕駛人，駕駛汽車有違反本條例之行為，經交通勤
    務警察或依法令執行交通稽查任務人員制止時，不聽制止或
    拒絕停車接受稽查而逃逸者，除按各該條規定處罰外，處新
    臺幣3千元以上6千元以下罰鍰。道路交通管理處罰條例第53
    條第1項、第60條第1項、第63條第1項第1款及第63條第1項
    第3款分別定有明文。
四、經查：
（一）異議人遭警舉發，於上開時、地有闖紅燈直行、駕車有違
      反道路交通管理處罰條例之行為，經交通勤務警察制止時
      ，不聽制止而逃逸等行為，有臺南縣警察局96年2月26日
      南縣警交字第M00000000號舉發違反道路交通管理事件通
      知單1份附卷可稽。
（二）異議人雖稱於上開時間行經上開之交叉路口時，當時號誌
      係綠燈，並無闖紅燈之行為，且交通警察並未為攔停之動
      作云云，然異議人於上揭時、地，行經前揭路口時，遇紅
      燈未停仍直行，且經交通勤務警察制止時，不聽制止而逃
      逸等情，業據證人即舉發警員乙○○於本院96年7月5日訊
      問時，到庭具結證述明確，其證稱：「（法官問：本件是
      否你舉發？）是的。」、「（法官問：當時有無看到異議
      人闖紅燈？）有，我確定他闖紅燈。」、「（法官問：他
      行駛何路？）由新化往永康方向行駛，在洋子廟路口闖紅
      燈，我以指揮棒及警哨攔停時，他不予理會。」、「（法
      官問：當時你距離他多遠？）我看到他闖紅燈時，就站到
      路外攔截，當時大約距離二、三公尺。」、「（法官問：
      異議人闖紅燈時有無拍照或攝影？）沒有，但我有在舉發
      單記載違規人的特徵。」等語在卷（見是日之訊問筆錄）
      。按證人乙○○乃為原處分機關所認定異議人有前開違規
      行為之證人，其已到庭在本院法官面前以言詞供述異議人
      有前開違規事實，並已就當時燈號變換情形、執勤所處位
      置、異議人行駛路徑、闖紅燈過程及不服取締而逃逸等情
      節詳述具體明確，且證人乙○○為依法執行勤務之員警，
      與異議人毫無怨懟，衡情當無自陷偽證罪而構詞誣賴異議
      人之理，另於本件卷存證據資料內並無任何積極證據足以
      證明證人乙○○上開供述係屬虛偽，本院自不得僅以證人
      乙○○為本件開單舉發異議人之員警而全盤抹煞其所具有
      之證人資格，從而，本院由其上開證述已得有異議人確有
      上開違規行為之心證，是異議人前開所辯，實不足採，異
      議人之上述違規事實，應堪認定。
（三）又交通警察製單舉發違反道路交通管理處罰條例所列之違
      規事實，本質上為行政處分，係公務員基於職務上之權力
      ，依法就特定之具體事件所為之具公法上效果之單方面行
      政行為，基於公務員為公法上行為具有公信力之原則，該
      行政行為當可被推定為真正，其據以依法處分之事實認定
      亦為正確無誤。本此公信原則，乃立法者賦予行政機關制
      定違反道路交通事件統一裁罰標準及處理細則，使執勤警
      員得當機處分以達其維護交通秩序、安全之行政目的。若
      謂公務員一切行政行為均需預留證據以證其實，則國家行
      政勢必窒礙難行，據此，刑事訴訟法就犯罪證據有關之規
      定中，與屬行政秩序罰之交通違規裁罰本質不合之部分，
      自不在準用之列，因此，本院查無任何證據足資證明執勤
      員警有捏造事實違法取締之情事存在，則執勤警員本其維
      護交通秩序、安全職責所為之舉發，自應受到合法、正確
      之推定。
（四）另按警方取締交通違規事件，其以照相方式取證者，固足
      為違規之證明，惟警員當場舉發者，舉發之員警本身之目
      睹、耳聞，亦為違規人違規之證明，非必所有之違規事件
      ，均需有照相方足為違規之證據。況警察執行勤務，事項
      繁瑣，且違規情形一過即逝，並非長期存在，何能要求警
      察必備有照相機取證？是本件縱無舉發照片為佐證，然異
      議人之違規行為既經證人乙○○具結證述明確，且其所述
      內容並無何矛盾或違背經驗法則之處，自得為本院判斷之
      依據。
（五）至於異議人陳稱其患有梅尼爾氏症（耳因性眩暈），聽力
      嚴重退化，並無不服取締，蓄意逃逸之心云云，並提出財
      團法人奇美醫院96年4月20日診斷證明書1份為證，惟異議
      人患有上開病症，固有上開診斷證明書1份為證，然據證
      人乙○○如前所述，伊攔停異議人時所處位置離異議人僅
      2至3公尺，異議人竟辯稱未聽到警哨聲，實有違常理；且
      若異議人所患上開病症，已使聽力無法辨識外界聲音，本
      不得駕車上路，否則將嚴重影響其他用路人之行車安全，
      因此，自不得以異議人患有上開病症，為異議人有利之認
      定。
四、綜上所述，依據證人乙○○之證言，異議人於前揭時、地有
    闖紅燈及不服取締而逃逸等違規事實，應堪認定。則移送機
    關據以援引道路交通管理處罰條例第53條第1項、第60條第1
    項、第63條第1項第3款及違反道路交通管理事件統一裁罰標
    準表之規定，合計裁處異議人罰鍰4,800元，並記違規點數4
    點，核無違誤或不當，本件異議為無理由，應予駁回。
五、據上論斷，應依道路交通管理處罰條例第87條第2項、道路
    交通案件處理辦法第19條，裁定如主文。
中    華    民    國    97    年    1     月    10    日
                      交通法庭  法  官  陳淑勤
以上正本證明與原本無異。
如不服本裁定應於送達後5日內向本院提出抗告狀。
                                書記官  陳金堂
中    華    民    國    97    年    1     月    10    日


司法院資訊處製作；財團法人民間司法改革基金會備份。
